【裁判字號】    95,訴,1338
【裁判日期】    951221
【裁判案由】    侵權行為損害賠償
【裁判全文】
臺灣臺南地方法院民事判決              95年度訴字第1338號
原      告  乙○○
法定代理人  甲○○
被      告  蘇浤鈞原名蘇昌榮.
上被告因過失傷害案件，經原告提起刑事附帶民事訴訟請求侵權
行為損害賠償，經本院刑事庭裁定移送前來，本院於民國95年12
月7日言詞辯論終結，判決如下：
    主      文
被告應給付原告新台幣捌拾萬陸仟壹佰貳拾壹元，及自民國九
十五年七月十五日起至清償日止，按週年利率百分之五計算之利
息。
原告其餘之訴駁回。
訴訟費用由被告負擔百分之三十九，餘由原告負擔。
本判決第一項於原告以新台幣貳拾柒萬玖仟元為被告供擔保後，
得假執行。
原告其餘假執行之聲請駁回。
    事實及理由
一、被告經合法送達，無正當理由未於最後言詞辯論期日到場，
    核無民事訴訟法第386條各款所列情形，爰准原告之聲請，
    由其一造辯論而為判決。
二、原告起訴主張：被告考領有小型車普通駕駛執照，於民國94
    年10月7日23時20分許前某時，駕駛車牌號碼1336-LX號自用
    小客車，沿速限50公里之南124線道由東往西方向行駛，於
    該日23時20分許，行經臺南縣善化鎮光文里北子店120號前
    時，本應注意駕駛人駕駛汽車應遵守道路交通標誌、標線、
    號誌之指示，再分向限制線（雙黃實線），係用以劃分路面
    成雙向車道，禁止車輛跨越行駛，而前開東西向車道間係劃
    設有分向限制線之路段，故不得駛入來車道內；另行車速度
    ，依標誌或標線之規定，無標誌或標線者，行車時速不得超
    過50公里；復應注意於夜間應使用燈光，而依當時天候為晴
    、夜間有照明、路面舖裝柏油、路面乾燥、無缺陷、無障礙
    物，及視距良好，應無不能注意之情形，除疏未注意未使用
    燈光外，並以時速70公里以上速度超速飆駛，適路中有野狗
    跑進車道，被告因車速過快，見狀不及煞停，竟侵入對向來
    車之車道，繼失控衝撞對向車道內由原告乙○○所駕駛後搭
    載訴外人梁庭碩之車牌號碼UVD-172號輕型機車，致原告及
    梁庭碩人車倒地，原告並因此而受有「多處創傷、低血容積
    休克、腹內出血、膀胱破裂、陰囊撕裂傷、右手撓骨尺骨骨
    折、左肢骨骨折、左脛腓骨折、右腳脛腓骨折」等傷害。詎
    料被告肇事後，並未下車救護原告，反繼續駕車逃逸，經警
    依據現場遺留引擎下護板及水箱護罩等物，並調閱附近路口
    監視設備，追查後始查獲上情。刑事部分並經刑事庭以95年
    度交訴字第124號判決被告過失傷害罪有期徒刑5月、肇事逃
    逸罪有期徒刑10月，合併定應執行刑1年2月（現上訴二審繫
    屬中）。為此依據侵權行為損害賠償之法律關係，請求被告
    賠償新台幣（下同）2,152,835元，及自起訴狀繕本送達翌
    日起至清償日止，按週年利率百分之5計算之利息。並願供
    擔保，請准宣告假執行。茲將請求明細臚列如下：
    1.醫療費用55,558元：有收據影本30紙為憑。
    2.租用輪椅、氣墊床及購買束腹帶、手套等護理用品費用共
      計2,980元，有收據影本7紙可證。
    3.看護費用5,475元：有新樓醫院麻豆分院佑庭護佐管理中
      心托護單影本乙紙可證。
    4.增加生活費用：租用台南縣身心障礙者康復巴士往返善化
      及新樓醫院間之費用總計7,150元，有台南縣脊髓損傷者
      協會收據影本4紙可憑。
    5.薪資減少收入部分：原告所受之傷害經新樓醫院麻豆分院
      醫師認定復原期須一年，期間原告因無法上班而減少薪資
      收入，以原告於94年6月至10月之薪資扣繳憑單，每月之
      平均薪資為6,806元，一年因無法工作所減少之工作損失
      為81,672元【計算式：6,806（元）×12（月）＝81,672
      （元）】，此有原告94年之扣繳憑單2紙可稽。
    6.精神慰撫金200萬元：
      原告所受傷害實屬嚴重，其傷勢是否影響生育能力亦無法
      完全避免，使得復原時間更是遙遙無期，造成原告遭受極
      大壓力，精神至為不安。惟事發後，被告不僅未下車查看
      ，且未採取任何救護措施，亦未報警處理，反加速駛離現
      場而逃逸，更未見被告有何主動關心慰問原告傷勢及任何
      積極出面擔負起應負之責任及善盡賠償之舉止，綜觀被告
      一肇事逃逸觸法之行實已可惡，事後被告敷衍逃避之心態
      更無法原諒。再者，原告因所遭受之傷害至為嚴重，而使
      手術十分複雜及困難，醫院醫師認為原告日後仍須進行人
      工關節手術，方能使原告右腿機能較為正常運作，如此反
      覆之手術治療，造成原告身心至為疲憊、痛苦。綜上所陳
      ，原告因此所遭受之痛可實已無法一一言語，爰綜合考量
      原告與被告雙方之身分、態度等種種因素，依民法第195
      條之規定，請求精神慰撫金200萬元。
三、得心證之理由：
  (一)原告主張被告於94年10月7日23時20分許前某時，駕駛車牌
    號碼1336-LX號自用小客車，沿速限50公里之南124線道由東
    往西方向行駛，於該日23時20分許，行經臺南縣善化鎮光文
    里北子店120號前時，本應注意駕駛人駕駛汽車應遵守道路
    交通標誌、標線、號誌之指示，再分向限制線（雙黃實線）
    ，係用以劃分路面成雙向車道，禁止車輛跨越行駛，而前開
    東西向車道間係劃設有分向限制線之路段，故不得駛入來車
    道內；另行車速度，依標誌或標線之規定，無標誌或標線者
    ，行車時速不得超過50公里；復應注意於夜間應使用燈光，
    而依當時天候為晴、夜間有照明、路面舖裝柏油、路面乾燥
    、無缺陷、無障礙物，及視距良好，應無不能注意之情形，
    除疏未注意未使用燈光外，並以時速70公里以上速度超速飆
    駛，適路中有野狗跑進車道，被告因車速過快，見狀不及煞
    停，竟侵入對向來車之車道，繼失控衝撞對向車道內由原告
    所駕駛後搭載訴外人梁庭碩之車牌號碼UVD-172號輕型機車
    ，致原告及梁庭碩人車倒地，原告並因此而受有「多處創傷
    、低血容積休克、腹內出血、膀胱破裂、陰囊撕裂傷、右手
    撓骨尺骨骨折、左肢骨骨折、左脛腓骨折、右腳脛腓骨折」
    等傷害。詎料被告肇事後，並未下車救護原告，反繼續駕車
    逃逸，經警依據現場遺留引擎下護板及水箱護罩等物，並調
    閱附近路口監視設備，追查後始查獲上情等情，業據原告提
    出診斷證明書為證，而被告上開過失傷害之犯行，業經檢察
    官提起公訴，並經本院刑事庭判決被告過失傷害罪處有期徒
    刑5月，肇事逃逸罪處有期徒刑10月，定應執行刑1年2月（
    刑事案件目前仍繫屬於臺灣高等法院臺南分院），亦有該案
    刑事判決附卷可參，而被告經合法通知，未於言詞辯論期日
    到場，亦未提出準備書狀爭執，依民事訴訟法第280條第3項
    準用同條第1項規定之結果，視同被告對原告所主張之前開
    事實自認為真正，是原告此部份主張，自堪信實。
  (二)按汽車、機車或其他非依軌道行駛之動力車輛，在使用中加
    損害於他人者，駕駛人應賠償因此所生之損害；又不法侵害
    他人之身體或健康者，對於被害人因此喪失或減少勞動能力
    或增加生活上之需要時，應負損害賠償責任；及不法侵害他
    人之身體、健康、名譽、自由、信用、隱私、貞操，或不法
    侵害其他人格法益而情節重大者，被害人雖非財產上之損害
    ，亦得請求賠償相當之金額，民法第191條之2前段、第193
    條第1項、第195條第1項分別定有明文。被告具有上述過失
    ，與原告騎乘之機車發生交通事故，導致原告身體受傷之事
    實，業如上述，被告之過失行為，顯與原告身體所受傷害間
    有因果關係，係不法侵害原告之權利，是原告依據侵權行為
    之法律關係，請求被告賠償其損害，自屬有據。茲就原告請
    求損害賠償之項目及金額是否應予准許，分述如下：
    1.原告主張其因本件車禍，增加生活支出，合計71,163元：
      其中醫療費用55,558元、租用輪椅、氣墊床及購買束腹帶
      、手套等護理用品費用共計2,980元、看護費用5,475元、
      搭乘台南縣脊髓損傷者協會復康巴士前往新樓醫院麻豆分
      院就醫費用7,150元等部分，業據其提出醫療收據影本30
      紙、醫療用品費用收據影本7紙、新樓醫院麻豆分院佑庭
      護佐管理中心托護單影本1紙、台南縣脊髓損傷者協會收
      據暨收款明細各1紙等件為證，核屬相符，且均屬原告車
      禍受傷後必要之支出，原告此部分之請求，應可准許。
    2.薪資損失81,672元部分：本院依職權向新樓醫院麻豆分院
      函詢原告傷勢治療之情形，經該院表示該病患全身多處肢
      體骨折，特別是兩下肢的大骨頭骨折，因此復原期及需人
      照顧期就比平常患者需較長的時間，一年後拔除骨釘是一
      般病患預定的步驟。該病患曾因左小腿骨髓炎而住院開刀
      治療，但目前傷勢已穩定且持續於本院接受治療。…原告
      自94年11月8日復健至今，…目前日常生活不需他人照料
      ，左下肢因骨髓炎仍在處理中，可自行走路，只是仍有酸
      痛、跛行與耐力不佳問題；不宜搬重物或過度勞動的工作
      等語，有該院95年10月4日新樓麻歷字第95257號函在卷可
      稽。本院參酌原告之傷勢以及醫院之診斷，認原告主張其
      因本次事故需休養一年無法工作，應屬合理。又依原告提
      出之扣繳憑單2紙，原告於94年6月至10月之薪資收入為34
      ,028 元，經計算後每月之平均薪資為6,806元（元以下四
      捨五入），則原告一年因無法工作所減少之工作損失即為
      81,672元【計算式：6,806（元）×12（月）＝81,672（
      元）】，是原告請求被告應賠償其81,672元之薪資損失，
      應為可採。
    3.精神慰撫金部分：按慰撫金數額之認定，除依被告所受身
      體上及精神上痛苦程度及所造成之影響予以衡量外，尚須
      斟酌兩造之身分資力與加害之程度等情予以核定。查原告
      因本次車禍，受有多處創傷、低血容積休克、腹內出血、
      膀胱破裂、陰囊撕裂傷、右手撓骨尺骨骨折、左肢骨骨折
      、左脛腓骨折、右腳脛腓骨折之傷害，且被告肇事後，並
      未下車救護原告，反繼續駕車逃逸等情，業已認定如上。
      又原告教育程度為國中畢業、高中肄業，曾在飲料店及加
      油站打工，94年有薪資所得34,028元、名下無其他財產，
      被告94年有利息及租賃所得共25,093元，名下有9筆田地
      、1部汽車等情，此業據原告於本院陳明，並有兩造之稅
      務電子閘門財產所得調件明細表在卷可按。本院綜參上情
      ，認原告此部份請求以80萬元為適當，逾此部分之請求為
      無理由，不予准許。
    4.綜上所述，原告所受之損害，合計為952,835元【計算式
      ：71,163（元）＋81,672（元）＋800,000（元）＝952,8
      35（元）】。
  (三)再按，保險人依強制汽車責任保險法規定給付之保險金，視
    為加害人或被保險人損害賠償金額之一部分；加害人或被保
    險人受賠償請求時，得扣除之，強制汽車責任保險法第32條
    定有明文。經查，訴外人龍平安產物保險股份有限公司業已
    核准理賠原告強制汽車責任保險給付116,714元，有該公司
    傳真之理賠計算書在卷可稽，且為原告所不爭執，是被告應
    賠償原告之金額依法扣除上開金額後，原告所得請求之金額
    計為836,121元【計算式：952,835（元）－116,714（元）
    ＝836,121（元）】
  (四)又按給付有確定期限者，債務人自期限屆滿時起，負遲延責
    任。給付無確定期限者，債務人於債權人得請求給付時，經
    其催告而未為給付，自受催告時起，負遲延責任。其經債權
    人起訴而送達訴狀，或依督促程序送達支付命令，或為其他
    相類之行為者，與催告有同一之效力；民法第229條第1、2
    項分別定有明文。又遲延之債務，以支付金錢為標的者，債
    權人得請求依法定利率計算之遲延利息。但約定利率較高者
    ，仍從其約定利率；而應付利息之債務，其利率未經約定，
    亦無法律可據者，週年利率為百分之5；亦為同法第233條第
    1項及第203條所明定。原告請求被告應給付之前開金額，並
    未定有給付之期限，而本件起訴狀繕本係於95年7月14日送
    達被告收受（參見本院95年度交附字第61號卷第27頁），則
    原告請求被告應自95年7月15日起，按週年利率百分之5計算
    遲延利息，核無不合，應予准許。
  (五)綜上所述，原告依據侵權行為損害賠償之法律關係，請求被
    告賠償836,121元，及自起訴狀繕本送達翌日即95年7月15日
    起至清償日止，按週年利率百分之5計算之利息，即有理由
    ，應予准許，逾此所為之請求，為無理由，應予駁回。
四、原告陳明願供擔保以代釋明，聲請宣告假執行，經核原告勝
    訴部份，合於法律之規定，爰酌定如主文第四項之金額宣告
    之；至於原告敗訴部分，其假執行之聲請業因訴之駁回而失
    所依附，不予准許，併予駁回之。
五、結論：本件原告之訴為一部有理由、一部無理由，依民事訴
    訟法第385條第1項前段、第79條、第390條第2項，判決如主
    文。
中    華    民    國    95    年    12    月    21    日
                  民事第二庭    法  官  張家瑛
以上正本係照原本作成。
如對本判決上訴，須於判決送達後20日內向本院提出上訴狀。
中    華    民    國    95    年    12    月    21    日
                                書記官  蔡蘭櫻


司法院資訊處製作；財團法人民間司法改革基金會備份。
